【裁判字號】    98,交抗,753
【裁判日期】    980512
【裁判案由】    違反道路交通管理處罰條例
【裁判全文】
臺灣高等法院交通事件裁定             98年度交抗字第753號
抗  告  人  交通部公路總局新竹區監理所
即移送機關
受處分  人  甲○○
                    號
上列抗告人因受處分人違反道路交通管理處罰條例案件，不服臺
灣新竹地方法院，中華民國98年2 月10日所為裁定（97年度交聲
字第525 號），提起抗告，本院裁定如下：
    主  文
原裁定關於罰鍰新臺幣陸仟元撤銷改判不罰部分撤銷，發回臺灣
新竹地方法院。
    理  由
一、按汽車駕駛人駕駛汽車肇事致人受傷或死亡者，應即採取救
    護措施及依規定處置，並通知警察機關處理，不得任意移動
    肇事汽車及現場痕跡證據，違反者處新臺幣（下同）3,000
    元以上9,000 元以下罰鍰。但肇事致人受傷案件當事人均同
    意時，應將肇事汽車標繪後，移置不妨礙交通之處所。前項
    駕駛人肇事致人受傷而逃逸者，吊銷其駕駛執照；致人重傷
    或死亡而逃逸者，吊銷其駕駛執照，並不得再考領，此為道
    路交通管理處罰條例第62條第3 項、第4 項分別定有明文。
二、次按，民國（下同）94年12月28日修正公布，95年7 月1 日
    施行之道路交通管理處罰條例第35條第8 款規定：「前項汽
    車駕駛人，經裁判確定處以罰金低於本條例第92條第3 項所
    定最低罰鍰基準規定者，應依本條例裁決繳納不足最低罰鍰
    之部分。」及違反道路交通管理事件統一裁罰基準及處理細
    則第2 條所定「違反道路交通管理事件統一裁罰基準表」，
    即「汽車駕駛人駕駛小型車，飲酒後其吐氣所含酒精成份超
    過每公升0.55毫克以上，應處最低罰鍰49,500元；同時違反
    刑事法律者，經裁判確定處以罰金低於本條例第92條第 3項
    所定最低罰鍰基準規定者，應依本條例裁決繳納不足最低罰
    鍰之部分」等相關規定，倘駕駛人所支付之緩起訴處分金，
    未達道路交通管理處罰條例第92條第 3項所定最低罰鍰基準
    規定者，仍須補繳不足最低罰鍰之部分，始為適法。是檢察
    官為緩起訴處分並命向公益團體捐款者，其捐款解釋上亦屬
    道路交通管理處罰條例第35條第 8項所規定之罰鍰，監理機
    關雖不得再為行政裁罰，惟若駕駛人所支付之緩起訴處分金
    ，未達道路交通管理處罰條例第92條第 3項所定最低罰鍰基
    準規定者，依該條例第35條第 8項之規定，仍須補繳不足最
    低罰鍰之部分（臺灣高等法院97年11月法律座談會第39號提
    案研討結果同此意旨）。
三、原處分意旨略以：受處分人甲○○駕駛車牌號碼JS-3901 號
    自用小貨車，於97年9 月6 日中午12時40分許，行經新竹縣
    新埔鎮○○路○○段與三聖路口時，有汽車駕駛人駕駛汽車
    肇事致人受傷而逃逸之行為，經新竹縣警察局新埔分局新埔
    派出所警員乙○○以受處分人有違反道路交通管理處罰條例
    第62條第4 項前段規定之事實逕行掣單舉發，受處分人於應
    到案日期前提出申訴，經原處分機關函詢原舉發單位結果，
    仍認受處分人確有前開違規行為，乃依道路交通管理處罰條
    例第62條第3 項、第4 項之規定（裁決書漏載第3 項），於
    97年11月7 日以竹監自字第裁50—E00000000 號裁決書裁處
    受處分人罰鍰新臺幣6,000 元，並吊銷駕駛執照，一年內禁
    考等語。
四、本件抗告意旨略以：原裁定理由認臺灣新竹地方法院檢察署
    檢察官為緩起訴處分時，命受處分人「向新竹市觀護志工協
    進會支付5,000 元」，實質係屬該當行政罰法第26條第1 項
    之「依刑事法律」之處罰，尚非無疑。且按一行為違反數個
    行政法上義務規定而應處罰鍰者，依法定罰鍰額最高之規定
    裁處。但裁處之額度，不得低於各該規定之罰鍰最低額。又
    違反行政法上義務行為，除應處罰鍰外，另有沒入或其他種
    類行政罰之處罰者，得依該規定併為裁處。但其處罰種類相
    同，如從一重處罰已足以達成行政目的者，不得重複裁處，
    行政罰法第24條第1 項、第2 項規分別定有明文。又道路交
    通管理處罰條例明定裁處之額度，不得低於各該規定之罰鍰
    最低額。經查，本案緩起訴處分命受處分人繳納之款項低於
    違反道路交通管理事件統一裁罰基準表第64條第4 項前段所
    訂最低罰鍰基準（6,000 元）規定。又受處分人向新竹市觀
    護志工協進會所支付之5,000 元是否為罰金，本待斟酌，而
    受處分人若被判有罪處以罰金者，尚須繳納不足罰鍰部分（
    即1,000 元），原裁定將原處分關於罰鍰6,000 元部分撤銷
    改諭知不罰，固非無見，惟受處分人向新竹市觀護志工協進
    會所支付之5,000 元，尚不足最低罰鍰（6,000 元），其不
    足部分仍須繳納，請求撤銷原裁定關於受處分人不罰之部分
    等語。
五、經查，原裁定認原處分機關依道路交通管理處罰條例第62條
    之規定，裁處受處分人罰鍰6,000 元之行政罰部分，與法有
    違，受處分人就罰鍰部分聲明異議，為有理由，因而裁定撤
    銷原處分關於受處分人罰鍰6,000 元部分，改諭知不罰，固
    非無見。惟查，本件受處分人違反上開道路交通管理處罰條
    例第62條肇事逃逸之違規行為（同時違反刑法第185 條之4
    之公共危險罪之規定），性質上與違反同條例第35條酒醉駕
    車規定之違規行為（同時違反刑法第185 條之3 之酒醉駕車
    罪）並無不同。揆諸本院前揭法律座談會研討結果之意旨，
    受處分人違反道路交通管理處罰條例第35條規定，經緩起訴
    處分後所支付之緩起訴處分金，未達道路交通管理處罰條例
    第92條第3 項所定最低罰鍰基準規定者，尚須補繳不足最低
    罰鍰之部分，則本案受處分人所受緩起訴之制裁而為金錢給
    付，雖有行政罰法第26條所謂一事不二罰原則之適用，然若
    有緩起訴處分金未達道路交通管理處罰條例第92條第3 項所
    定最低罰鍰基準規定者，是否應補繳不足最低罰鍰額度，非
    無再予研求之餘地。原裁定關於本件緩起訴所命繳交之處分
    金未達道路交通管理處罰條例所定最低罰鍰基準規定之部分
    諭知不罰，然對於有無免予補繳不足最低罰鍰之相關規定或
    適用？未見原裁定予以審究及說明，尚有未週，抗告人執此
    提起本件抗告，並非全無理由。綜上，原裁定既有前揭可議
    之處，自應由本院將原裁定關於罰鍰新臺幣陸仟元撤銷改判
    不罰部分撤銷，並發回原審法院另為適法之裁定。
六、據上論斷，應依道路交通案件處理辦法第26條，刑事訴訟法
    第413 條，裁定如主文。
中    華    民    國    98    年    5     月    12    日
                  刑事第十四庭審判長法  官  陳志洋
                                    法  官  梁耀鑌
                                    法  官  謝靜恒
以上正本證明與原本無異。
不得再抗告。
                                    書記官  陳珮茹
中    華    民    國    98    年    5     月    13    日


司法院資訊處製作；財團法人民間司法改革基金會備份。
